【裁判字號】    89,台上,2196
【裁判日期】    890929
【裁判案由】    返還借款
【裁判全文】
最高法院民事裁定                              八十九年度台上字第二一九六號
    上  訴  人  甲○○
    訴訟代理人  鄭勵堅律師
    被 上 訴人  新竹國際商業銀行股份有限公司
    法定代理人  詹宣勇
右當事人間請求返還借款事件，上訴人對於中華民國八十九年七月四日台灣高等法院
判決（八十八年度上易字第二三八號），提起一部上訴，本院裁定如左：
    主  文
上訴駁回。
第三審訴訟費用由上訴人負擔。
    理  由
按對於第二審判決上訴，非以其違背法令為理由，不得為之。民事訴訟法第四百六十
七條定有明文。依同法第四百六十八條規定，判決不適用法規或適用不當者，為違背
法令。而判決有同法第四百六十九條所列各款情形之一者，為當然違背法令。是當事
人提起上訴，如依民事訴訟法第四百六十八條規定，以第二審判決有不適用法規或適
用法規不當為理由時，其上訴狀或理由書應有具體之指摘，並揭示該法規之條項或其
內容。若係成文法以外之法則，應揭示該法則之旨趣。倘為司法院解釋、或本院之判
例，則應揭示該判解之字號或其內容。如以民事訴訟法第四百六十九條所列各款情形
為理由時，其上訴狀或理由書，應揭示合於該條款之事實。上訴狀或理由書如非依此
項方法表明，或其所表明者，顯與上開法條規定之情形不相合時，即難認為已對第二
審判決之違背法令有具體之指摘，其上訴自難認為合法。本件上訴人對第二審判決關
於懲罰性賠償金部分提起上訴，核其上訴理由略稱：原審應適用消費者保護法之相關
規定，以調查伊之主張是否有理，而竟拒不適用云云，無非係就原審依取捨證據、認
定事實之職權行使所論斷：消費者保護法所稱之消費者，係指以消費為目的而為交易
、使用商品或接受服務者而言，同法第二條第一款定有明文。銀行或其他金融機構與
連帶保證人間所訂立之保證契約，乃保證人擔保借款人對金融機構債務之清償責任，
金融機構對保證人並未提供任何商品或服務，保證人並未因有保證契約而自金融機構
獲得報償，其性質應屬單務、無償契約，尚非屬消費者保護法之有關消費法律關係，
自無該法之適用。上訴人主張被上訴人提出之借據、借款約定條款違反消費者保護法
，為無效契約，洵屬無據云云，指摘其為不當，而非具體表明合於不適用法規、適用
法規不當、或民事訴訟法第四百六十九條所列各款之情形，難認對該部分判決之如何
違背法令已有具體之指摘。依首揭說明，應認其上訴為不合法。
據上論結，本件上訴為不合法。依民事訴訟法第四百八十一條、第四百四十四條第一
項、第九十五條、第七十八條，裁定如主文。
中      華      民      國    八十九    年      九      月    二十九    日
                              最高法院民事第三庭
                                  審判長法官  范  秉  閣
                                        法官  朱  建  男
                                        法官  許  澍  林
                                        法官  鄭  玉  山
                                        法官  許  朝  雄
      右正本證明與原本無異
                                              書  記  官
中      華      民      國    八十九    年      十      月     十七     日


司法院資訊處製作；財團法人民間司法改革基金會備份。
